臺灣高等法院刑事判決　　　　　　　　 96年度上訴字第109號
上　訴　人
即　被　告　甲○○
選任辯護人　徐建弘律師
上列上訴人因違反槍砲彈藥刀械管制條例案件，不服臺灣桃園地
方法院95年度訴字第1438號，中華民國95年11月20日第一審判決
（起訴案號：臺灣桃園地方法院檢察署95年度偵字第11386 號）
，提起上訴，本院判決如下：
    主  文
原判決撤銷。
甲○○未經許可，持有空氣槍，處有期徒刑貳年，併科罰金新臺
幣伍萬元，罰金如易服勞役，以新臺幣貳仟元折算壹日。緩刑伍
年，緩刑期內付保護管束。扣案空氣槍壹支（槍枝管制編號：桃
警鑑0000000000號）沒收。
    事  實
一、甲○○明知未經中央主管機關許可，不得無故持有具殺傷力
    之空氣槍，竟基於非法持有具殺傷力空氣槍之犯意，於民國
    92年間某日，在桃園縣龍潭鄉龍潭夜市內，向某不詳真實姓
    名而綽號「阿智」之成年男子，以新臺幣5,000 元之代價購
    得以槍管末端氣室內置入小型二氣化碳高壓鋼瓶並以鋼瓶內
    氣體作為發射動力，可發射直徑約6 mm之彈丸，具有殺傷力
    之空氣槍1 支（槍枝管制編號：桃警鑑0000000000號）後，
    即非法持有之。嗣於95年5 月8 日晚間11時30分許，甲○○
    持上開空氣槍打破位於龍潭鄉○○路529 號來爾富超商之玻
    璃（毀損部分未經告訴），經該超商店長王曉茹報警處理後
    ，警方始循線於95年5 月9 日下午5 時許，在龍潭鄉○○○
    街查獲甲○○，並扣得上開空氣槍1 支。
二、案經桃園縣政府警察局龍潭分局報請臺灣桃園地方法院檢察
    署檢察官偵查起訴。
    理  由
一、按被告以外之人於審判外之陳述，雖不符前4 條之規定，而
    經當事人於審判程序同意作為證據，法院審酌該言詞陳述或
    書面陳述作成時之情況，認為適當者，亦得為證據；當事人
    、代理人或辯護人於法院調查證據時，知有第159 條第1 項
    不得為證據之情形，而未於言詞辯論終結前聲明異議者，視
    為同意作為證據，刑事訴訟法第159 條之5 第1 項、第2 項
    分別定有明文。查證人王曉茹於警、偵訊時之陳述，雖屬被
    告以外之人於審判外之言詞陳述，惟被告於原審行準備程序
    時，已當庭同意將該等陳述作為證據，有準備程序筆錄1份
    在卷可考，而被告之辯護人於原審調查該等證據時，已知有
    刑事訴訟法第159 條第1 項不得為證據之情形，但未於言詞
    辯論終結前聲明異議，依首揭規定，視為同意將該陳述作為
    證據，且本院審酌該等言詞陳述作成時，並無證明力明顯過
    低或證據係違法取得等情況，認上開證人之前揭言詞陳述亦
    得為證據，先此敘明。
二、上開事實業據被告甲○○坦承不諱，並經證人王曉茹於警詢
    時證述綦詳，且有現場照片2 張在卷可考，復有空氣槍1 支
    扣案可資佐證。而扣案之空氣槍經送請桃園縣政府警察局鑑
    定結果，認係氣動式槍枝，該槍枝係以槍管末端氣室內置入
    小型二氣化碳高壓鋼瓶並以鋼瓶內氣體作為發射動力，可發
    射直徑約6 mm之彈丸，槍長約80cm、高約16cm，槍管為金屬
    材質，經裝填直徑約6mm 金屬彈粒（重量約0.88公克）試射
    結果，測得鋼珠發射速度分別為132 、130 、102 公尺/ 秒
    ，計算其動能分別為7.67、7.44、4.58焦耳，單位面積動能
    分別為27.13 、26.31 、16.20 焦耳/ 平方公分等情，有該
    局95年5 月17日桃縣警鑑字第0950008206號槍彈鑑定書1 份
    在卷可憑。又依上開鑑定書有關殺傷力之相關數據所載：(一)
    美國軍醫總署定義：彈丸撞擊動能達58呎磅（約78.6焦耳）
    ，則足以使人喪失動鬥能力。(二)內政部警政署刑事警察局對
    活豬作射擊測試之研究結果，彈丸單位面積動能達24焦耳/
    平方公分，足以穿入豬之皮肉層。(三)依日本科學警察研究所
    之研究結果，彈丸單位面積動能達20焦耳/ 平方公分，則足
    以穿入人體皮肉層。而上開槍枝經試射結果，單位面積動能
    達27.13 、26.31 焦耳/ 平方公分，已超過日本科學警察研
    究所之研究結果，彈丸單位面積動能足以穿入人體皮肉層之
    20焦耳/ 平方公分，足見扣案空氣槍確具有殺傷力無訛。被
    告選任之辯護人於本院雖為被告辯稱：殺傷力判斷標準會因
    氣瓶之氣壓受到影響，鑑定用之氣瓶不是被告當時所用之氣
    瓶，故對鑑定報告存疑云云。惟經本院再送內政部警政署刑
    事警察局鑑定，扣案槍枝經試射結果，單位面積動能甚至達
    30焦耳/ 平方公分，有該局96年10月19日刑鑑字第09601576
    09號函在卷可稽（本院卷第86頁）。且鑑定上開槍枝之鑑定
    人即桃園縣政府警察局鑑識課警務員乙○○於本院復具結鑑
    稱：氣動式槍枝影響單位動能面積有槍枝結構及氣體作用方
    式。本案之槍枝其氣體做動方式是用小型二氧化碳鋼瓶。鑑
    定報告三次單位面積動能會有差距，係因槍枝在做動的時候
    需要有氣體，氣體有沒有辦法完全釋放就是取決動能數還有
    槍枝結構，在扣板機時，釋氣閥所釋放出來之氣體力量是不
    一樣的，所以出來的數字會不一樣等語（見本院96年11月22
    日審判筆錄），即該槍枝有無殺傷力，係取決於槍枝結構甚
    明，被告辯護人上開所辯，自不足採。本件事證已經明確，
    被告之犯行堪予認定，應依法論科
三、查槍砲彈藥刀械管制條例部分條文雖於94年1 月26日修正公
    布施行，刪除原槍砲彈藥刀械管制條例第11條，並將修正前
    第11條第4 項移入修正後第8 條第4 項，即將原第11條第4
    項未經許可，持有具殺傷力空氣槍之法定刑「一年以上七年
    以下有期徒刑，併科新臺幣七百萬元以下罰金」，提高為「
    三年以上十年以下有期徒刑，併科新臺幣七百萬元以下罰金
    」。惟按行為人實施構成要件之行為如本即預定有一定時間
    之繼續，須此一定時間經過後，犯罪始為完成，同時其法益
    侵害之狀態始隨之終了之犯罪，稱之為「繼續犯」，與行為
    人實施構成要件之行為，侵害一定之法益時，犯罪即為完成
    ，其後法益侵害之狀態縱為繼續，已不認其仍為犯罪事實之
    犯罪，稱之為「狀態犯」者不同。被告開始持有上開空氣槍
    之行為，雖係開始於本條例94年1 月26日修正公布施行前，
    惟「持有」槍枝之犯行須主觀上有持以為所有或占有之意思
    ，而此主觀之犯意，必須輔以對於槍枝繼續一段時間之支配
    始足證之，是其應屬「繼續犯」之性質。被告雖於本條例修
    正前即已開始持有扣案空氣槍，惟其經警查獲時間係在本條
    例修正施行後，亦即於本條例修正生效期間，仍繼續有持有
    槍枝之行為，應逕適用修正後之本條例論處，有關槍砲彈藥
    刀械管制條例部分，並無比較新舊法之問題。
四、按槍砲彈藥刀械管制條例第4 條所稱之槍砲、彈藥，依同條
    例第5 條之規定，非經中央主管機關許可，不得製造、販賣
    、運輸、轉讓、出租、出借、持有、寄藏或陳列。扣案之槍
    枝經鑑定既係具殺傷力之空氣槍，自屬槍砲彈藥刀械管制條
    例第4 條第1 項第1 款所規定之「空氣槍」。故核被告所為
    ，係犯槍砲彈藥刀械管制條例第8 條第4 項之未經許可持有
    空氣槍罪。該條罰金刑部分，94年2 月2 日修正公布之刑法
    第33條第5 款規定，已將原罰金刑最低額度由銀元1 元（相
    當於新臺幣3 元），提高為新臺幣1 千元以上，且以百元計
    之，並於95年7 月1 日施行，經比較新、舊法結果，應以行
    為時法律即修正前刑法第33條第5 款規定有利於被告，依刑
    法第2 條第1 項前段規定，自應適用修正前刑法第33條第5
    款之規定予以論科。又查被告年輕識淺，僅為好玩而購買上
    開槍枝，並於事後獲得超商店長王曉茹之諒解而具狀撤回告
    訴（雖其並未提出告訴）在案（見原審卷第18頁）。而該空
    氣槍於市面上能輕易購得，此觀之鑑定人乙○○於本院證稱
    鑑定本案槍枝之小型二氧化碳鋼瓶係於仿間購買即明。該鑑
    定人復稱市面上流通本案所指之空氣槍，廠商不會先做動能
    測試，其亦不清楚除警察單位之外還有什麼單位可以做動能
    測試等語。雖被告不得因不知法律而免除刑事責任（刑法第
    16條），但就本案言，對於被告確有法重情輕之感，其犯罪
    情狀顯可憫恕，認科以最低度刑仍嫌過重，爰依刑法第59條
    之規定酌減其刑（刑法第59條雖經修正，但僅係實務就酌減
    審認標準見解之明文化，非屬法律變更，對被告並無有利、
    不利情形，應逕適用裁判時法，最高法院95年度第21次刑事
    庭會議決議參照）。
五、原審對被告論罪科刑，固非無見，惟被告有上揭犯罪可憫恕
    之情狀，原審未能審酌，被告上訴，請求依刑法第59條酌減
    並為緩刑之宣告，尚非無理由，應由本院將原判決撤銷改判
    。爰審酌被告素行尚佳，兼衡其未經許可持有具殺傷力之空
    氣槍1 支，數量非多，惟持有時間長達3 年，對社會治安仍
    有危害，及其犯後已坦承犯行等一切情狀，量處如主文第2
    項所示之刑。按修正前刑法第42條第1 項、第2 項、第3項
    原規定「罰金應於裁判確定後兩個月內完納，期滿而不完納
    者，強制執行，其無力完納者，易服勞役；易服勞役以一元
    以上三元以下，折算一日，但勞役期限不得逾六個月；罰金
    總額折算逾六個月之日數者，以罰金總額與六個月之日數比
    例折算。」，此折算標準並應適用修正前罰金罰鍰提高標準
    條例第2 條規定，就其原定數額提高為100 倍折算1 日，亦
    即被告行為時之易服勞役折算標準，應以銀元100 元以上
    300 元以下之數額折算1 日，經換算為新臺幣，則應以新臺
    幣300 元以上900 元以下折算1 日。至依95年7 月1 日施行
    之修正後刑法第42條第1 項、第3 項、第5 項則規定「罰金
    應於裁判確定後二個月內完納，期滿而不完納者，強制執行
    ，其無力完納者，易服勞役。但依其經濟或信用狀況，不能
    於二個月內完納者，得許期滿後一年內分期繳納。遲延一期
    不繳或未繳足者，其餘未完納之罰金，強制執行或易服勞役
    ；易服勞役以新臺幣一千元、二千元或三千元折算一日，但
    勞役期限不得逾一年；罰金總額折算逾一年之日數者，以罰
    金總額與一年之日數比例折算。」，並將原罰金罰鍰提高標
    準條例第2 條之規定刪除，是以新法所定易服勞役之折算標
    準為新臺幣1,000 、2,000 、3,000 元折算1 日。經比較結
    果，易服勞役之規定，顯以修正後之規定較有利於行為人，
    依修正後刑法第2 條第1 項但書規定，爰依修正後刑法第42
    條第3 項之規定，諭知易服勞役之折算標準。另被告未曾因
    故意犯罪而受有期徒刑以上刑之宣告，有本院被告前案紀錄
    表在卷可稽，其經此偵審程序及刑之宣告應已知所教訓，而
    以暫不執行為適當，併依刑法第74條第1 項第1 款規定宣告
    緩刑5 年，以啟自新，並於緩刑期內交付保護管束，由專人
    長期輔導，以勵自新，並觀後效。至被告行為後，刑法第74
    條緩刑及第93條付保護管束之規定，固經修正，然被告犯罪
    在新法施行前，於新法施行後，緩刑之宣告，應逕行依新法
    第74條之規定為據，而無新舊法比較之問題（最高法院95年
    第8 次刑事庭會議決議七意旨參照），該保護管束為非拘束
    人身自由之保安處分，依刑法第2 條第2 項規定，應適用裁
    判時即修正後之法律，附此敘明。
六、扣案之空氣槍1 支屬違禁物，應依刑法第38條第1 項第1款
    之規定宣告沒收。至於扣案鋼珠9 顆（鑑驗後僅餘8 顆），
    並非違禁物，被告持之並無犯罪（詳後述），爰不宣告沒收
    。
七、公訴意旨另以：被告未經許可，於92年間向「阿智」購得具
    殺傷力之鋼珠9 顆（鑑驗後僅餘8 顆）後，即非法持有之，
    因認被告尚涉犯槍砲彈藥刀械管制條例第12條第4 項未經許
    可持有子彈罪。惟槍砲彈藥刀械管制條例所稱之子彈，係指
    其內裝填火藥，打擊底火引燃火藥後，藉火藥之爆炸威力射
    出高速之彈頭以產生殺傷力或破壞性。本件被告所持有之鋼
    珠9 顆，均僅係直徑約6mm 之鋼珠（見前揭槍彈鑑定書），
    本身並不具殺傷力，且未與任何彈殼、火藥及底火等物結合
    ，顯非槍砲彈藥刀械管制條例所稱具有殺傷力之「子彈」，
    是被告持有該直徑約6mm 之鋼珠9 顆之行為，自不成立槍砲
    彈藥刀械管制條例第12條第4 項之未經許可持有子彈罪，本
    應為無罪之諭知，然公訴人既認此部分與前開經本院論罪之
    未經許可持有空氣槍部分，有想像競合犯之裁判上一罪關係
    ，爰不另為無罪之諭知，附此敘明。
據上論斷，應依刑事訴訟法第369 條第1 項前段、第364 條、第
299 條第1 項前段，槍砲彈藥刀械管制條例第8 條第4 項，刑法
第11條前段、第2 條第1 項、第2 項、第59條、第42條第3 項、
第38條第1 項第1 款、第74條第1 項第1 款、第93條第1 項，判
決如主文。
本案經檢察官張金塗到庭執行職務。
中　　華　　民　　國　　96　　年　　12　　月　　6　　日
 　　　　　 刑事第十五庭  審判長法　官　  吳昭瑩
                                法　官　  蘇隆惠
                                法　官　  李正紀
以上正本證明與原本無異。
如不服本判決，應於收受送達後十日內向本院提出上訴書狀，其
未敘述上訴之理由者並得於提起上訴後十日內向本院補提理由書
（均須按他造當事人之人數附繕本）。
                                書記官    鄭信昱
中　　華　　民　　國　　96　　年　　12　　月　　6 　　日
附錄：本案論罪科刑法條全文
槍砲彈藥刀械管制條例第8條
未經許可，製造、販賣或運輸鋼筆槍、瓦斯槍、麻醉槍、獵槍、
空氣槍或第4 條第1 項第1 款所定其他可發射金屬或子彈具有殺
傷力之各式槍砲者，處無期徒刑或5 年以上有期徒刑，併科新臺
幣1千 萬元以下罰金。
未經許可，轉讓、出租或出借前項所列槍枝者，處5 年以上有期
徒刑，併科新臺幣1 千萬元以下罰金。
意圖供自己或他人犯罪之用，而犯前二項之罪者，處無期徒刑或
7 年以上有期徒刑，併科新臺幣1 千萬元以下罰金。
未經許可，持有、寄藏或意圖販賣而陳列第1 項所列槍枝者，處
3年 以上10年以下有期徒刑，併科新臺幣700 萬元以下罰金。
第 1 項至第 3 項之未遂犯罰之。
